臺灣宜蘭地方法院民事判決　九十三年度家訴字第一○號
　　原　　　告　丙○○
　　訴訟代理人　張文議
　　被　　　告　丁○○
　　　　　　　　甲○○
　　　　　　　　乙○○○
當事人間請求確認收養關係存在等事件，本院判決如左：
    主    文
原告之訴駁回。
訴訟費用由原告負擔。
    事　　　實
一、本件原告主張：原告原為訴外人江宏裕與江許氏阿有於民國（下同）三十二年十
    一月十五日所生之七男，並於三十四年八月三日由張貴桃（九十二年十二月七日
    死亡）所收養，然台灣光復後，因戶政機關誤載為「母子」關係，而漏未為「收
    養」字句之記事，其實原告與張貴桃並無親子血緣關係存在。嗣張貴桃於四十年
    十二月二十七日與陳樹木（五十五年十二月二十四日死亡）辦理結婚登記，而由
    陳樹木認領原告為婚生子改姓「陳」，旋於四十一年一月二十一日陳樹木再撤銷
    其認領，而使原告回復姓「張」。五十年間陳樹木與張貴桃先辦理離婚後再辦理
    招贅婚，五十年十一月十四日陳樹木再度認領原告後改姓「陳」。六十一年十二
    月七日張貴桃將原告出養給被告甲○○、乙○○○使原告改冠「張」姓，惟張貴
    桃與被告甲○○、乙○○○之間並無成立收養關係之意思，僅欲使原告改姓「張
    」而已，因原告始終為張貴桃所撫養，而張貴桃始終為原告所奉養，甚且其喪葬
    事宜亦由原告處理，與被告甲○○夫婦並無任何往來。九十三年一月十三日原告
    為辦理繼承事宜終止與甲○○夫妻間之收養關係，而再度回復「陳」姓。故本件
    請求確認原告與張貴桃間有收養關係存在，原告應從「張」姓；請求確認原告與
    被告甲○○、乙○○○夫婦間之收養關係，係純為使原告回復「張」姓所為之通
    謀虛偽意思表示及違反民法第一千零七十五條規定而無效；請求確認原告既為張
    貴桃之養子，因其他四位繼承人皆已拋棄繼承，故對被告丁○○所繼承被繼承人
    張貴桃所遺之宜蘭縣羅東鎮○○○路六十九號房屋一間及其座落宜蘭縣羅東鎮○○段七二六地號土地之地上權有二分之一繼承權存在。並提出戶籍謄本影本七份
    、拋棄繼承准予備查函影本乙份、房屋稅籍證明書影本乙份、土地登記謄本影本
    乙份，並聲請傳訊證人江金埤，聲請DNA血緣鑑定云云。
二、按民事訴訟法第二百四十九條第二項規定原告之訴，依其所訴之事實，在法律上
    顯無理由者，法院得不經言詞辯論，逕以判決駁回之。又設原告之訴，雖經言詞
    辯論，而在未辯論終結前，已見該訴在法律上顯無理由者，例如於定期言詞辯論
    後諭知候核辦中，亦得依上開規定逕以判決駁回之，司法院（八十二）廳民一字
    第一三七○○號函參照。次按民事訴訟法第二百四十七條規定確認之訴非原告有
    即受確認判決之法律上利益者，不得提起。所謂即受確認判決之法律上利益，係
    指法律關係之存否不明確，原告主觀上認其在法律上之地位有不安之狀態存在，
    且此種不安之狀態，能以確認判決將之除去者而言，若縱經法院判決確認，亦不
    能除去其不安之狀態者，即難認有受確認判決之法律上利益，最高法院五十二年
    台上字第一二四○號判例著有明文。又依最高法院三十二年上字第二五九三號判
    例所示意旨，如被告自始不否認原告主張之法律關係，依原告主張之事實，法律
    關係之存否，無不明確之情形，即無從認其有即受確認判決之法律上利益。另確
    認法律關係成立或不成立之訴，應以確認現在之法律關係為限，如已過去或將來
    應發生之法律關係，則不得為此訴之標的（最高法院四十九年台上字第一八一三
    號判例參照）。
三、就原告請求確認與張貴桃間收養關係存在，原告應從「張」姓部分：
    經查，原告主張其係於三十四年八月三日由張貴桃所收養，台灣光復後，因戶政
    機關誤載為「母子」關係，而漏未為「收養」字句之記事等情，有其提出之原證
    一之日據時期戶籍謄本記載其「昭和二十年八月三日養子緣組入籍」可據，但臺
    灣光復時，戶政機關依張貴桃戶籍登記申請書之申請，未以養子，而以長子登載
    戶籍，有原告提出之原證二記載可據，是原告主張台灣光復後，戶籍登載有誤，
    將原告與張貴桃收養關係登載為親生一節，尚非無稽，然就此事實，原告應循行
    政程序，申請戶政機關更正，尚無訴請確認收養關係存在之必要；且被告丁○○
    亦到庭陳述承認原告養子身分，對原告與張貴桃間之收養關係並未爭執，原告以
    被告丁○○為訟爭對象，亦有欠缺當事人適格之要件，參照上開規定與最高法院
    判例意旨，此部分之訴在法律上顯無理由，應予駁回。
四、就原告請求確認與被告甲○○、乙○○○夫婦間收養無效之訴部分：
    經核原告所提出之戶籍謄本所載，其與被告甲○○、乙○○○間之收養關係係存
    在於六十年十二月七日至九十三年一月十三日間，即兩造於六十年十二月七日成
    立收養關係，於九十三年一月十三日合意終止，換言之惟該項收養之法律關係已
    屬過去之法律關係，依上述最高法院判例所示，此項過去之法律關係並不得為確
    認之訴之訴訟標的，其訴在法律上顯無理由，應予駁回。
五、就原告所提確認對被告丁○○所繼承財產有二分之一繼承權存在之訴部分：
    經查，原告請求確認對上揭土地建物，有應繼分二分之一之繼承權存在一節，業
    據被告丁○○到庭表示同意，並稱未否認原告之養子身份，而原告又未證明被告
    丁○○在起訴前曾否認原告之繼承權，是兩造有關繼承之法律關係在兩造間並非
    不明確，原告請求確認其有二分之一繼承權，難認有即受確認判決之法律上利益
    ，其訴在法律上顯無理由，應予駁回。
六、綜上論結，本件原告之訴為顯無理由，並依民事訴訟法第二百四十九條第二項、
    第七十八條，判決如主文。
中　　　華　　　民　　　國　　九十三　　年　　　七　　　月　　二十二　　日
　　　　　　　　　　　　　　　　臺灣宜蘭地方法院家事法庭
~B法　　　官　林美治
右正本與原本無異。
如不服本判決，應於收受送達後廿日內向本院提出上訴狀（應附繕本）。
中　　　華　　　民　　　國　　九十三　　年　　　七　　　月　　二十三　　日
~B書　記　官　邱淑秋
